【裁判字號】    97,消債抗,11
【裁判日期】    970917
【裁判案由】    聲請更生程序
【裁判全文】
臺灣高雄地方法院民事裁定            97年度消債抗字第11號
抗  告  人  甲○○
上列抗告人因聲請更生事件，抗告人對於民國97年4 月29日本院
97年度審消債更字第170 號裁定提起抗告，本院裁定如下：
    主  文
抗告駁回。
抗告程序費用新臺幣壹仟元由抗告人負擔。
    理  由
一、按債務人對於金融機構因消費借貸、自用住宅借款、信用卡
    或現金卡契約而負債務，在聲請更生或清算前，應提出債權
    人清冊，以書面向最大債權金融機構請求協商債務清償方案
    並表明共同協商之意旨，消費者債務清理條例第151條第1項
    定有明文。又聲請更生或清算不合程式或不備其他要件者，
    法院應以裁定駁回之，但其情形可以補正者，法院應定期間
    先命補正，復為同條例第8 條所明定。
二、抗告意旨略以：原審以抗告人未與有擔保之債權人中國信託
    商業銀行股份有限公司（下稱中國信託銀行）協商，而駁回
    抗告人之聲請。惟依行政院金融監督管理委員會於97年3 月
    25日發布之新聞稿，抗告人無從申請前置協商，原審以抗告
    人未與中國信託銀行協商為由，駁回聲請人之聲請，似有未
    平，且抗告人於97年5 月23日向中國信託銀行申請前置協商
    ，已經中國信託銀行退件，爰提起抗告，聲請本院廢棄原裁
    定。
三、經查，抗告人對於金融機構因消費借貸、自用住宅借款、信
    用卡或現金卡契約而負債務，雖曾依金融主管機關協調成立
    之中華民國銀行公會會員，辦理消費金融案件無擔保債務協
    商機制與金融機構成立協商，惟並未與中國信託銀行依上開
    協商機制成立協商，亦未在本件聲請更生前，以書面向最大
    債權金融機構即中國信託銀行請求協商債務清償方案，並表
    明共同協商之意旨；嗣於原審裁定後，始於97年5 月23日向
    中國信託銀行申請前置協商，並經中國信託銀行以「曾參與
    前置協商成立或從銀行公會協商機制成立，視為前置協商自
    始未開始」為由退件乙情，為抗告人所不爭執，並有抗告人
    提出之前置協商退件通知函在卷可查。是抗告人雖於本條例
    施行前，依金融主管機關協調成立之中華民國銀行公會會員
    ，辦理消費金融案件無擔保債務協商機制與金融機構成立之
    協商，然斯時確未與最大債權金融機構中國信託銀行成立協
    商，自仍應依本條例第151 條第1 項之規定進行協商程序，
    並於協商不成立後，始得聲請更生或清算。而抗告人於本件
    聲請更生前，並未遵循本條例第151 條第1 項規定，與全體
    金融機構債權人先行債務協商之機制，且上開欠缺依法亦無
    從補正，原審因而裁定駁回抗告人所為更生之聲請，並無違
    誤，抗告意旨指摘原裁定不當，求予廢棄，應予駁回。然抗
    告人仍可備齊文件再行聲請，附此敘明。
四、據上論結，本件抗告為無理由，爰依消費者債務清理條例第
    15條、民事訴訟法第495 條之1 第1 項、第449 條第1 項、
    第95條、第78條，裁定如主文。
中    華    民    國    97    年    9     月    17    日
                      民事庭審判長法  官  蘇鳴東
                                  法  官  謝雨真
                                  法  官  郭宜芳
以上正本係照原本作成。
本裁定不得抗告。
中    華    民    國    97    年    9     月    17    日
                                  書記官  戴顯澄


司法院資訊處製作；財團法人民間司法改革基金會備份。
